【裁判字號】    94,易,776
【裁判日期】    950418
【裁判案由】    詐欺等
【裁判全文】
臺灣苗栗地方法院刑事判決               94年度易字第776號
公  訴  人  臺灣苗栗地方法院檢察署檢察官
被      告  乙○○
                    （另案於臺灣臺中監獄執行中）
            丁○○
                    （另案於臺灣臺中監獄執行中）
上列被告因詐欺等案件，經檢察官提起公訴（94年度偵字第1971
、1980、1981號）及移送併辦（臺灣臺中地方法院檢察署94年度
偵字第19297 號），本院判決如下：
    主  文
乙○○共同連續意圖為自己不法之所有，以詐術使人將本人之物
交付，處有期徒刑拾月。
丁○○共同連續意圖為自己不法之所有，以詐術使人將本人之物
交付，處有期徒刑壹年。又收受贓物，處有期徒刑參月。應執行
有期徒刑壹年壹月。
    事  實
一、乙○○、丁○○及壬○○（與乙○○為夫妻關係，通緝中，
    俟到案後審結）3 人分別以附表所示乙○○與壬○○，或乙○○、壬○○與丁○○，或丁○○與壬○○，或丁○○1人
    ，單獨或共同基於意圖為自己不法所有之概括犯意聯絡，於
    附表所示時間、地點，為如附表所示之行為，對附表所示被
    害人戊○○等人施以詐術，使其等陷於錯誤，而交付如附表
    所示之財物。丁○○另基於收受贓物之犯意，明知乙○○、
    壬○○所交付如附表編號1 所示之二鍋頭白酒1 箱（12瓶）
    係來路不明之贓物，竟因乙○○之委託，而收受予以銷贓，
    換取現金。
二、案經苗栗縣警察局通霄分局報請臺灣苗栗地方法院檢察署檢
    察官偵查起訴，暨由臺中縣警察局大甲分局報請臺灣臺中地
    方法院檢察署檢察官移送併辦。
    理  由
一、上揭事實（即附表所示之事實），業據被告乙○○、丁○○
    於本院審理時坦承不諱，並經共犯壬○○於警詢中供認明確
    ，且經證人戊○○、辛○○、庚○○、甲○○、己○○、丙○○及李俊志於警詢中證述屬實，暨證人即被告乙○○就被
    告丁○○所犯收受贓物部分於本院審理時結證甚詳，復有統
    一發票、苗栗縣警察局受理刑事案件報案三聯單受理各類案
    件紀錄表各1 份及照片9 張在卷可稽。至被告乙○○於本院
    審理時辯稱本件犯行與其於94年2 月3 日在臺中縣沙鹿鎮所
    犯詐欺犯行係屬連續犯，而該次犯行業經臺灣臺中地方法院
    以94年度易字第1646號判決確定，本件為該案確定判決效力
    所及，不應再判云云。經查：
（一）被告乙○○於94年2 月3 日下午2 時57分許，持所竊取案
      外人洪蒼歆所有之台新商業銀行信用卡（卡號0000000000
       000000）， 在臺中縣沙鹿鎮○○路406 號「海悅名店」
      ，以持卡人洪蒼歆之身分簽帳消費，將前開台新銀行信用
      卡交付該店之店員，偽造案外人洪蒼歆之簽名，而交付行
      使予店員用以詐取財物，致使該店員陷於錯誤，誤信乙○○即係洪蒼歆本人，而交付價值2 萬元之化妝品，台新銀
      行則如數代墊結帳該筆消費金額予前開商店；又於同日下
      午5 時35分許，持所竊取案外人洪蒼歆所有之富邦商業銀
      行信用卡（卡號0000000000000000）及台新商業銀行信用
      卡（卡號0000000000000000）各1 張，在臺中縣沙鹿鎮○○路408 號「上合服飾店」，以上開方式簽帳消費，詐取
      財物等情，業經臺灣臺中地方法院以94年度易字第1646號
      判決，並於同年12月6 日確定，有上開案號之裁判書查詢
      1 份及本院公務電話紀錄表1 紙附卷足憑。
（二）按連續犯必須基於一個概括之犯意，連續數行為而犯同一
      罪名時，始能成立，所謂基於一個概括之犯意，即指該項
      犯罪行為，客觀上雖有次數可分，而在犯人主觀上，不外
      出於一個犯意之連續進行，如果每次犯罪係由各別起意，
      則無論所犯罪名是否相同，均應併合論罪，無適用該條之
      餘地，最高法院著有22年上字第3233號判例意旨可供參照
      。
（三）訊之被告乙○○於本院審理時供稱：「（你去洪蒼歆住處
      偷了信用卡再去商店盜刷信用卡，盜刷的部分是否臨時起
      意？）也算是臨時起意。」等語，可見被告乙○○所犯前
      開詐欺行為與本件所犯如附表所示之詐欺行為，主觀上並
      非基於概括之犯意；再者，被告乙○○前開犯行係單獨 1
      人以盜刷信用卡之方式詐欺取財，而本件如附表所示之犯
      行，係由被告乙○○與壬○○或丁○○或渠等3 人共同合
      作，由其中1 人向店員佯稱要購買如附表所示之財物，店
      員因陷於錯誤而同意渠等先將財物搬上車後，渠等趁店員
      結帳或不注意之際，駕車逃逸之方式詐取財物，犯罪方法
      顯然不同，故被告乙○○所犯本件如附表所示之詐欺犯行
      與前開詐欺犯行二者間，既非基於概括犯意反覆為之，犯
      罪方法又不相同，則難遽認前開犯行與本件附表所示犯行
      之間有何連續犯關係，是被告乙○○辯稱係連續犯云云，
      不足採信。
二、核被告乙○○、丁○○所為，均係犯刑法第339 條第1 項之
    詐欺取財罪，被告丁○○另犯刑法第349 條第1 項之收受贓
    物罪。又按刑法第349 條第2 項之故買贓物罪，係指明知為
    贓物竟仍為買受；次按收受贓物罪為贓物罪之概括規定，凡
    與贓物罪有關，不合於搬運、寄藏、故買、牙保贓物，而其
    物因他人財產犯罪已成立贓物之後，有所收受而取得持有者
    均屬之。本件被告丁○○收受被告乙○○所交付其與同案被
    告壬○○共同詐欺取得之財物即二鍋頭白酒12瓶，並受被告
    乙○○之委託代為銷贓乙節，業據被告丁○○坦白承認，並
    經證人即被告乙○○於本院審理時結證甚詳，且互核相符，
    足見被告丁○○僅係代為銷贓，非屬有償之故買行為，顯與
    刑法第349 條第2 項之故買贓物罪之犯罪構成要件不符。是
    核被告丁○○所為附表編號1 部分，僅係觸犯刑法第349 條
    第1 項之收受贓物罪，公訴意旨認係觸犯刑法第349 條第2
    項之故買贓物罪，尚有未洽，爰依刑事訴訟法第300 條規定
    ，起訴法條應予變更。被告乙○○、壬○○就附表編號1 、
    3 之犯行，被告乙○○、丁○○與壬○○就附表編號2 之犯
    行，被告丁○○、壬○○就附表編號6 之犯行，彼此間有犯
    意聯絡及行為分擔，均為共同正犯，又被告乙○○、丁○○
    先後多次詐欺犯行，時間緊接，方法相同，所犯係構成要件
    相同之罪，顯係基於概括之犯意反覆為之，均為連續犯，應
    依刑法第56條規定論以1 罪並加重其刑。被告丁○○所犯詐
    欺與收受贓物2 罪間，犯意各別，行為互異，應予分論併罰
    。臺灣臺中地方法院檢察署檢察官移送併辦部分（94年度偵
    字第19297 號）即附表編號2 、3 、5 所示犯行，均與本案
    起訴被告2 人論罪科刑之詐欺犯行間，有連續犯之裁判上一
    罪關係，應為本件起訴效力所及，本院自得併予審理。爰審
    酌被告乙○○、丁○○正值青壯年，不思以勞力及正當工作
    獲取生活所需，竟以單獨或共同詐欺之方式，先後多次詐取
    商店財物，被告丁○○收受贓物協助銷贓，使被害人追索財
    物困難，均造成被害人財物上之損失，惟本件被害人等所受
    損失價值尚屬不高，被告2 人詐欺之次數（被告乙○○次數
    較少、被告丁○○次數較多）及犯後均坦承犯行等一切情狀
    ，分別量處如主文所示之刑，並就被告丁○○部分定應執行
    之刑。
三、退回移送併辦部分（臺灣臺中地方法院檢察署檢察官94年度
    偵字第19297 號）：被告乙○○、丁○○與壬○○於下列時
    、地，單獨或共同以佯稱要辦喜事或回車上拿錢為由，使下
    列被害人陷於錯誤，同意交付下列財物：(1)被告乙○○與壬○○於94年3 月24日，在臺中縣大甲鎮○○路13號松青丸九
    生鮮超市，詐取黃威龍所有馬諦士、麥卡倫、深藍威士忌酒
    共21瓶及金門高梁酒9 瓶；(2)被告乙○○與壬○○於94年3
    月26日，在臺中縣大甲鎮○○路295 號巧鄰生鮮超市，詐取
    卓國順所有金門高梁酒6 瓶；(3)被告乙○○與壬○○於94年
    3 月29日，在苗栗縣苑裡鎮○○路169 號東芳超市，詐取鄭
    石所有金門高梁酒12瓶；(4)被告乙○○與壬○○於94年3 月
    30日，在臺中縣大甲鎮○○路○ 段202 號日南農會超市，詐
    取王錦蘋（併案意旨誤載為王錦萍）所有軒尼詩洋酒4 瓶、
    約翰走路9 瓶；(5)被告丁○○於94年2 月中旬，在臺中縣外
    埔鄉○○路742 號怡興超市，詐取林貴松所有約翰走路12年
    2 瓶；(6)被告丁○○於94年3 月25日（併案意旨書誤載為20
    日）、4 月7 日，在臺中縣大甲鎮○○路83號興鴻生鮮超市
    ，詐取李玉燕所有威士忌2 瓶、約翰走路12年2 瓶；(7)被告
    丁○○於94年2 月中旬，在臺中縣清水鎮新興1 之32號清水
    農會超市，詐取王志祐所有白蘭地XO洋酒3 瓶。因認被告2
    人均涉犯刑法第339 條第1 項之詐欺取財罪嫌等語。經查：
（一）被告2 人於前揭時、地取得上開被害人之財物之事實，固
      據被告2 人於偵查中及本院審理時供明在卷，惟依被告乙○○、丁○○於偵查中均供稱，當時係利用被害人不注意
      ，把酒帶出來，並未使用詐騙手段，是用偷的，不是用騙
      的等語（見臺灣臺中地方法院檢察署94年度偵字第15103
      號卷第68、69頁）；再依證人即被害人黃威龍、卓國順、
      鄭石均證稱：「我不清楚，我清點後才知道被竊，可能趁
      櫃檯人員繁忙之際未付帳趁隙溜走將物品竊走。」等語，
      證人即被害人李玉燕證稱：「利用店員未注意時將酒攜出
      。」、「店內監視器錄到。」、「於4 月7 日21時左右，
      發現店內有1 菜籃內放有約15瓶左右之高梁酒放在地上，
      及留下2 瓶空威士忌外盒時才發現遭竊。」等語，證人即
      被害人王志祐證稱：「在94年3 月初盤點時就發現點少軒
      尼詩XO洋酒3 瓶。」等語（以上均見臺中縣警察局大甲分
      局刑案偵查卷宗），稽之上開被害人於事發當時並未與被
      告等人有所接觸，渠等均係事後發現財物損失，始悉遭人
      竊盜，而被告等亦供稱當時係以竊盜之方式為之，可見被
      告2 人所為前開犯行，係以竊盜方式為之，並非以向被害
      人施以詐術之方式詐取財物，與本件起訴書所載被告所為
      之詐欺犯行顯然有別，並非具有裁判上1 罪之關係。
（二）況且，前開事實(1)至(4)、(6)、(7)，依序與臺灣臺中地方法
      院94年度易字第1646號判決事實欄一（十四）、（十六）
      、（十七）、（十八）、（十五）、（十九）、（四）所
      載之行為人、時間、地點、被害人、損失財物等情節相同
      ，此部分並經該院判決被告2 人竊盜在案，有上開判決書
      查詢1 份附卷足憑，而該案業於94年12月6 日判決確定，
      亦如前述，則業經法院判決確定之事實，顯然亦無從併案
      審理。因此，被告乙○○、丁○○所為前開犯行，均非本
      件起訴效力所及，本院無從併予審酌，亦應退由原承辦檢
      察官另行依法處理。
（三）至前開事實(5)，併辦意旨書並未舉證證明被告究係對被害
      人林貴松施以何種詐術，而被害人林貴松於警詢中亦僅指
      認被告丁○○為行竊之人，至於被告丁○○以如何方式行
      竊或詐欺則隻字未提，佐以被告丁○○於偵查中亦供稱其
      等行為模式均係以行竊方式為之，如遭人發現始改以詐欺
      方式為之，則此部分，顯然係屬竊盜行為；況被告丁○○
      前因竊盜罪，經臺灣臺中地方法院沙鹿簡易庭以94年度沙
      簡字第34號判處有期徒刑4 月，於94年3 月4 日判決確定
      ，此觀卷附上開判決即明，被告丁○○於94年2 月17日即
      前案刑事簡易判決合法送達前之竊盜犯行，應為前開刑事
      簡易判決之既判效力所及，不得再予追訴。因此，被告丁○○所為事實(5)部分，仍應為前案既判效力所及，本院亦
      無從併予審酌，該部分自應退由原承辦檢察官另為不起訴
      處分。
據上論斷，應依刑事訴訟法第299 條第1 項前段、第300 條，刑
法第28條、第56條、第339 條第1 項、第349 條第1 項、第51條
第5 款，罰金罰鍰提高標準條例第1 條前段，判決如主文。
本案經檢察官黃彥琿到庭執行職務。
中    華    民    國    95    年    4     月    18    日
                  刑事第三庭  審判長法  官  柳章峰
                                    法  官  呂曾達
                                    法  官  林卉聆
以上正本證明與原本無異。
如不服本判決，應於判決送達後10日內向本院提出上訴狀（應抄
附繕本）。告訴人或被害人如對於本判決不服者，應具備理由請
求檢察官上訴，其上訴期間之計算係以檢察官收受判決正本之日
期為準。
                                    書記官  盧俊良
中    華    民    國    95    年    4     月    18    日
附錄論罪科刑之法條全文：
中華民國刑法第339條第1項
意圖為自己或第三人不法之所有，以詐術使人將本人或第三人之
物交付者，處5 年以下有期徒刑、拘役或科或併科1 千元以下罰
金。
中華民國刑法第349條第1項
收受贓物者，處3 年以下有期徒刑、拘役或500 元以下罰金。
 附表
┌──┬────┬────┬───┬───┬──────────┬────┐
│編號│  時間  │  地點  │行為人│被害人│      行為          │ 備註   │
├──┼────┼────┼───┼───┼──────────┼────┤
│    │94年3月9│苗栗縣苑│乙○○│戊○○│壬○○與乙○○二人駕│臺灣苗栗│
│    │日      │裡鎮新興│壬○○│      │車前往超市購買二鍋頭│地方法院│
│    │下午5時 │路41號「├───┤      │白酒1 箱共計12瓶（價│檢察署94│
│    │47分許  │成興超市│丁○○│      │值6348元）及其餘瓜子│年度偵字│
│    │        │」      │（贓物│      │等小物品，並至櫃檯結│第1971號│
│    │        │        │）    │      │帳，乙○○竟向該店店│（起訴部│
│    │        │        │      │      │員戊○○詐稱要先將上│分）    │
│    │        │        │      │      │揭購得之白酒1 箱拿至│        │
│    │        │        │      │      │車上放置，而壬○○則│        │
│    │        │        │      │      │取出乙○○已停用之復│        │
│    │        │        │      │      │華商業銀行信用卡在該│        │
│1   │        │        │      │      │櫃檯結帳，在該信用卡│        │
│    │        │        │      │      │顯示停用訊息後，再詐│        │
│    │        │        │      │      │稱要前往車內取出另1 │        │
│    │        │        │      │      │張信用卡來付款，使沈│        │
│    │        │        │      │      │幸柔陷於錯誤，而同意│        │
│    │        │        │      │      │乙○○將物品搬離以及│        │
│    │        │        │      │      │同意壬○○離去；賴家│        │
│    │        │        │      │      │榆離去後隨即坐上吳朝│        │
│    │        │        │      │      │燐所駕駛之車輛逃離。│        │
│    │        │        │      │      ├──────────┤        │
│    │        │        │      │      │乙○○於同日晚上，將│        │
│    │        │        │      │      │詐得之白酒1 箱出售予│        │
│    │        │        │      │      │丁○○，而丁○○明知│        │
│    │        │        │      │      │該物係來路不明之贓物│        │
│    │        │        │      │      │，竟仍因乙○○委託，│        │
│    │        │        │      │      │而收受予以銷贓，換取│        │
│    │        │        │      │      │現金。              │        │
├──┼────┼────┼───┼───┼──────────┼────┤
│    │94年3月 │苗栗縣苑│乙○○│辛○○│壬○○與丁○○以要結│臺灣臺中│
│    │18日    │裡鎮苑南│壬○○│      │婚為由，佯裝要購買58│地方法院│
│    │下午6時 │里和平路│丁○○│      │度600cc 金門高粱4 箱│檢察署94│
│    │許      │1鄰17號 │      │      │（48瓶）及1500cc埔里│年度偵字│
│2   │        │商店    │      │      │冰泉水1 箱（12瓶），│第19297 │
│    │        │        │      │      │迨店員辛○○搬出後，│號（併案│
│    │        │        │      │      │丁○○即將酒搬至在外│部分）  │
│    │        │        │      │      │把風的乙○○車上，未│        │
│    │        │        │      │      │付酒款即將車駛離現場│        │
│    │        │        │      │      │。（計損失16900 元）│        │
├──┼────┼────┼───┼───┼──────────┼────┤
│    │94年3月 │臺中縣大│乙○○│庚○○│由壬○○至店家佯稱要│臺灣臺中│
│    │27日    │甲鎮中山│壬○○│      │買酒浸藥酒，高梁酒60│地方法院│
│    │中午12時│里甲后路│      │      │0cc2箱、750cc5箱，再│檢察署94│
│    │許      │141巷3號│      │      │由乙○○將酒搬上車號│年度偵字│
│    │        │（肉粽塗│      │      │7622-GA 號廂型車，吳│第19297 │
│3   │        │）      │      │      │朝燐先上車，而壬○○│號（併案│
│    │        │        │      │      │則趁店員算帳不注意跳│部分）  │
│    │        │        │      │      │上車離去。 （損失400│        │
│    │        │        │      │      │00元）              │        │
├──┼────┼────┼───┼───┼──────────┼────┤
│    │94年4月1│苗栗縣苑│丁○○│甲○○│丁○○駕駛車號GA-762│臺灣苗栗│
│    │日      │裡鎮苑東│      │      │2 號自小客車前往商店│地方法院│
│    │下午5時 │里1鄰建 │      │      │，向甲○○佯稱：其開│檢察署94│
│    │50分許  │國路12號│      │      │設之超市現正缺香菸而│年度偵字│
│    │        │商店    │      │      │要求甲○○出售1 箱長│第1980號│
│4   │        │        │      │      │壽菸（共50條），使吳│（起訴部│
│    │        │        │      │      │武信陷於錯誤而同意取│分）    │
│    │        │        │      │      │出1 箱長壽菸出售後，│        │
│    │        │        │      │      │丁○○即藉口尚要再購│        │
│    │        │        │      │      │買1 條長壽菸及要上車│        │
│    │        │        │      │      │取錢，於甲○○拿取另│        │
│    │        │        │      │      │1 條香菸時，隨即將上│        │
│    │        │        │      │      │揭1 箱長壽菸搬上車離│        │
│    │        │        │      │      │去。                │        │
├──┼────┼────┼───┼───┼──────────┼────┤
│    │94年4月7│臺中縣大│丁○○│己○○│丁○○駕車前往商店，│臺灣臺中│
│    │日      │甲鎮孟春│      │      │佯裝要宴客為由購買58│地方法院│
│    │晚上9 時│里中山路│      │      │度750cc 金門高粱17瓶│檢察署94│
│    │許      │2段172號│      │      │、38度750cc 金門高梁│年度偵字│
│    │        │（永義昌│      │      │7 瓶，店員搬出後，李│第19297 │
│5   │        │雜貨店）│      │      │東明即先將酒搬上車，│號（併案│
│    │        │        │      │      │表示要到車上拿錢付款│部分）  │
│    │        │        │      │      │，上車後即駕車駛離現│        │
│    │        │        │      │      │場。（計損失12000元 │        │
│    │        │        │      │      │）                  │        │
├──┼────┼────┼───┼───┼──────────┼────┤
│    │94年3月 │苗栗縣通│丁○○│丙○○│丁○○與壬○○共同駕│臺灣苗栗│
│    │21日    │霄鎮通東│壬○○│      │車前往商店，向店員李│地方法院│
│    │下午6時 │里19鄰仁│      │      │佩芸佯稱欲購買58 度 │檢察署94│
│    │40至50分│愛路71號│      │      │金門梁酒3 箱及38 度 │年度偵字│
│    │許      │「松盛商│      │      │金門梁酒5 箱（價值34│第1981號│
│    │        │店」    │      │      │680 元），壬○○並取│（起訴部│
│    │        │        │      │      │出現金向丙○○詐稱要│分）    │
│6   │        │        │      │      │開立明細，而丁○○則│        │
│    │        │        │      │      │詐稱要先將酒搬入車內│        │
│    │        │        │      │      │放置，致使丙○○陷於│        │
│    │        │        │      │      │錯誤而同意丁○○將前│        │
│    │        │        │      │      │揭8 箱高梁酒搬入車內│        │
│    │        │        │      │      │，嗣壬○○見丁○○已│        │
│    │        │        │      │      │將酒搬入車內，即將現│        │
│    │        │        │      │      │金收回並轉身跑上車與│        │
│    │        │        │      │      │丁○○離去。        │        │
└──┴────┴────┴───┴───┴──────────┴────┘


司法院資訊處製作；財團法人民間司法改革基金會備份。
